【裁判字號】    99,裁,1771
【裁判日期】    990812
【裁判案由】    發給視同退伍證明書
【裁判全文】
最  高  行  政  法  院  裁  定
                                      99年度裁字第1771號
上  訴  人  甲○○
被 上訴 人  國防部陸軍司令部
代  表  人  楊天嘯
上列當事人間發給視同退伍證明書事件，上訴人對於中華民國99
年4月13日臺北高等行政法院98年度訴字第2517號判決，提起上
訴，本院裁定如下：
    主  文
上訴駁回。
上訴審訴訟費用由上訴人負擔。
    理  由
一、按對於高等行政法院判決之上訴，非以其違背法令為理由，
    不得為之，行政訴訟法第242條定有明文。依同法第243條第
    1項規定，判決不適用法規或適用不當者，為違背法令；而
    判決有同條第2項所列各款情形之一者，為當然違背法令。
    是當事人對於高等行政法院判決上訴，如依行政訴訟法第24
    3條第1項規定，以高等行政法院判決有不適用法規或適用不
    當為理由時，其上訴狀或理由書應有具體之指摘，並揭示該
    法規之條項或其內容；若係成文法以外之法則，應揭示該法
    則之旨趣；倘為司法院解釋或本院之判例，則應揭示該判解
    之字號或其內容。如以行政訴訟法第243條第2項所列各款情
    形為理由時，其上訴狀或理由書，應揭示合於該條項各款之
    事實。上訴狀或理由書如未依此項方法表明，或其所表明者
    與上開法條規定不合時，即難認為已對高等行政法院判決之
    違背法令有具體之指摘，其上訴自難認為合法。
二、上訴人（原名徐玉英）陳稱，其夫吳宗宴（原名吳卓）原服
    役於陸軍第一軍團951兵工群904支援營上等兵，因退伍後遺
    失證件（含退伍令），其自民國（下同）74年起向國防部相
    關單位陳請補發退伍證明，均無下文。嗣夫於79年1月29日
    因病亡故，其為申辦榮民及遺眷身分，乃向被上訴人申請補
    發其夫視同退伍證明書，案經被上訴人以97年11月20日國陸
    人勤字第0970023957號書函（下稱原處分）否准，上訴人再
    以同一事由提出申請，案經被上訴人以98年5月19日國陸人
    勤字第0980010255號書函維持原處分內容，再予否准所請。
    上訴人認本件屬公法行為之行政處分，原處分援引民法第6
    條規定作為否准依據，已屬違法，併請求吳宗宴之軍中年資
    、終身俸、家屬遺眷證及一切權利，提起訴願，遭決定駁回
    ，遂提起本件行政訴訟。
三、本件上訴人對於高等行政法院判決上訴，主張：本件上訴人
    之配偶吳宗宴，有臺灣新竹地方法院檢察署74年9月19日竹
    檢執字第16287號函、國防部臺南監獄98年4月27日刑軍監字
    第0980000580號函及其本身基本資料可稽，上訴人認依國防
    部令頒「核發視同退伍或除役證明書作業規定」（下稱核發
    視同退伍證明作業規定）第7點「證件全部遺失，依個人陳
    述，經下列單位查證屬實者」，非無法源聲請核發視同退伍
    令，原判決實違背法令。又被上訴人偽造及變造榮民訪視表
    ，依行政訴訟法第133條規定，法院有職權調查證據之義務
    ，原判決依行政訴訟法第243條第1項，有判決不適用法規或
    適用不當之違背法令；及依同法第2項第3款，法院於權限之
    有無辨別不當等語。惟查：(一)原判決以核發視同退伍證明作
    業規定第3點規定為視同退伍或除役證明書之核發對象；並
    進而依該作業規定第5點規定：「申請時應檢附個人申請書
    及最近3個月戶籍謄本1份，1吋半身相片兩張及有關任離職
    證件。」認為申請視同退伍證明書，乃當事人本人之一身專
    屬權，僅當事人本人始具有申請資格，如當事人本人死亡者
    ，因已無權利能力，自非繼承之標的，他人即無從主張以繼
    承或代為行使權利方式申請（見原判決書第6頁）。上訴人
    對此，僅泛稱其依核發視同退伍證明作業規定第7點即具申
    請法源，然對原判決依據該作業規定第5點規定，認「申請
    視同退伍證明書，乃當事人本人之一身專屬權，僅其本身始
    具有申請資格」，並據以為上訴人在原審為敗訴之判決之主
    要法律見解，而該見解究有何違背法令之具體情事則未見上
    訴人予以敘明，此部分自難認其已對高等行政法院判決之違
    背法令有何具體之指摘。(二)至原判決係以本件申請視同退伍
    證明書，為當事人本人之一身專屬權，僅當事人本人始具申
    請資格，因上訴人之夫吳宗宴已於79年1月19日亡故，且其
    於生前並未向被上訴人申請視同退伍證明書，上訴人即無從
    繼承或代為行使該權利，而不具申請當事人資格，因而據以
    駁回其在原審之訴（見原判決第7頁），係以申請視同退伍
    證明書資格是否符合之法律解釋問題為準據，尚與榮民訪視
    紀錄表無涉。是上訴人主張被上訴人偽造及變造榮民訪視紀
    錄表，原審有職權調查證據之義務，有判決不適用法規或適
    用不當之違背法令等語。所表明者，核與上開法條規定與說
    明不合，亦難認為已對高等行政法院判決之違背法令有具體
    之指摘。(三)從而，經核上訴人之上訴理由，無非重述其在原
    審業經主張而為原判決摒棄不採之陳詞，並執其個人主觀之
    法律見解，就原審所為論斷、證據取捨及事實認定職權之行
    使為指摘，應認其上訴尚未對高等行政法院判決之違背法令
    有具體之指摘，依首開規定及說明，其上訴為不合法。
四、據上論結，本件上訴為不合法。依行政訴訟法第249條第1項
    前段、第104條、民事訴訟法第95條、第78條，裁定如主文
    。
中    華    民    國    99    年    8     月    12    日
                    最高行政法院第四庭
                        審判長法官  劉  鑫  楨
                              法官  胡  方  新
                              法官  林  文  舟
                              法官  曹  瑞  卿
                              法官  陳  鴻  斌

以  上  正  本  證  明  與  原  本  無  異
中    華    民    國    99    年    8     月    17    日
                              書記官  王  史  民

司法院資訊處製作；財團法人民間司法改革基金會備份。
